臺灣高等法院刑事判決　　　　　　　　96年度上訴字第1493號
上　訴　人
即　被　告　甲○○
選任辯護人　許巍騰律師
　　　　　　陳崇善律師
　　　　　　陳泰源律師
上列上訴人因槍砲彈藥刀械管制條例案件，不服臺灣士林地方法
院95年度訴字第784號，中華民國96年2月7日第一審判決（起訴
案號：臺灣士林地方法院檢察署95年度偵字第1268號），提起上
訴，本院判決如下：
    主  文
上訴駁回。
    事  實
一、甲○○於民國（下同）85年間因殺人未遂等案件，經臺灣臺
    北地方法院以85年度訴字第1843號判決定應執行刑為有期徒
    刑三年，經上訴後，本院以85年度上訴字第5588號駁回上訴
    確定，甲○○入監執行後，於87年6月20日假釋出監，嗣假
    釋被撤銷，入監執行殘刑，於90年6月25日縮刑期滿執行完
    畢，翌日（即6月26日）出監。詎仍不知悔改，於90年6月26
    日出監後至90年底間之某日，在臺北市○○區○○路山區，
    由黃慶發（已歿）贈其具殺傷力捷克CZ廠75型口徑9mm制式
    半自動手槍（槍枝管制編號：0000000000號）一枝、可發射
    子彈具有殺傷力之仿FN廠1910型半自動改造手槍（槍枝管制
    編號：0000000000號）一枝、具殺傷力9mm制式子彈11顆（
    鑑驗試射3顆）及7.62mm制式子彈7顆後，即未經許可而無故
    持有上開槍、彈，並持至臺北市南港區某山區藏匿。嗣於95
    年1月2日晚間10時許，因友人蕭智元 (另為不起訴處分)與
    其前女友之男友陳至剛在臺北縣汐止市○○路○段363號薑母
    鴨店內談判，甲○○為防身，竟攜帶上開槍、彈，與不知情
    之案外人黃冠儒、王丁泰、王柏傑、林文勇、蕭智聰等人分
    乘車牌號碼9C-9338號、5832-HV號自用小客車前往，蕭智元
    等人進入上開薑母鴨店內談判，甲○○則與王丁泰於臺北縣
    汐止市○○路○段與水源路口之上開9C-9338號小客車內待命
    。因陳至剛之父前已向臺北縣政府警察局汐止分局汐止派出
    所報案，該所所長吳榮基即率同員警林軒漢、廖建凱、鄭子
    健、王睿賢至上址，由林軒漢、王睿賢進入上開薑母鴨店內
    盤查，吳榮基、廖建凱、鄭子健至甲○○上開停車處查緝，
    甲○○則在有偵查犯罪職權之機關或公務員發覺其攜帶上開
    槍、彈前，向在場員警主動出示其持有上開手槍、子彈，自
    首上情，並接受裁判，並為員警當場查扣上開手槍、子彈等
    物。
二、案經臺北市政府警察局汐止分局報告臺灣士林地方法院檢察
    署檢察官偵查起訴。
    理  由
一、按被告以外之人於審判外之言詞或書面陳述，除法律有規定
    者外，不得作為證據；又被告以外之人於審判外之陳述，雖
    不符合同法第159條之1至第159條之4之規定，但經當事人於
    審判程序同意作為證據，法院審酌該言詞陳述或書面陳述作
    成時之情況，認為適當者，亦得為證據。當事人、代理人或
    辯護人於法院調查證據時，知有第159條第1項不得為證據之
    情形，而未於言詞辯論終結前聲明異議者，視為有前項之同
    意，刑事訴訟法第159條第1項及第159條之5分別定有明文。
    查本判決所引用之各該被告以外之人於審判外之陳述（包含
    書面陳述），雖屬傳聞證據，惟當事人於原審及本院準備程
    序及審判期日中均表示同意作為證據方法而不予爭執，且迄
    至言詞辯論終結前亦未再聲明異議，本院審酌上開證據資料
    製作時之情況，尚無違法不當及證明力明顯過低之瑕疵，亦
    認為以之作為證據應屬適當，故揆諸前開規定，逕依刑事訴
    訟法第159條之5規定，認前揭證據資料均有證據能力，先予
    敘明。
二、訊據上訴人即被告甲○○對於自黃慶發處取得上開手槍、子
    彈，並無故持有之事實坦承不諱，核與證人王丁泰於警詢中
    證述扣案手槍、子彈係自被告身上取出等情節相符（見偵查
    卷第24頁至第27頁），復有扣案手槍及子彈、扣押物品目錄
    表乙紙及扣押物照片共四張附卷可查，且上開手槍、子彈經
    送鑑定結果，認送鑑手槍一枝，係捷克CZ廠75型口徑9mm制
    式半自動手槍（槍枝管制編號：0000000000號），槍管內具
    6條右旋來復線，機械性能良好，可擊發同口徑制式子彈，
    認具殺傷力；送鑑改造手槍一枝，認係由仿FN廠1910型半自
    動手槍製造之槍枝（槍枝管制編號：0000000000號），換裝
    土造金屬槍管改造而成之改造手槍，機械性能良好，可擊發
    適用之子彈，認具殺傷力；送鑑子彈11顆，認均係口徑9mm
    制式子彈（鑑驗時試射3顆），認均具殺傷力；送鑑子彈7顆
    ，認均係7.62mm制式子彈，認均係殺傷力，此有內政部警政
    署刑事警察局95年2月16日刑鑑字第0950001253號槍鑑定書
    一紙附卷可稽；而原審法院函請上開鑑定單位就扣案子彈均
    加以試射鑑定，該局函覆：因國外合法兵工廠製造之制式子
    彈，其結構完整，應即具殺傷力，前開未試射之扣案子彈15
    顆，其外觀完整，故即行認定具殺傷力，毋需全部試射，至
    於鑑定內容鑑定3顆之緣由，係因證物中有捷克CZ廠75型口
    徑9mm制式半自動手槍1枝，為與本局所建涉槍檔存資料比對
    ，採樣子彈其中3顆口徑9mm制式子彈試射，取得彈頭、殼之
    特徵紋痕，以供比對，而非供認定殺傷力之用。此亦有該局
    95年11月27日刑鑑字第0950172518號函一份卷可佐，因認上
    開手槍、子彈均具有殺傷力無訛，故被告對於無故持有具殺
    傷力手槍、子彈之自白與事實相符。至於被告於原審法院訊
    問時雖供稱：扣案槍、彈是黃慶發埋的，並非伊埋藏云云，
    惟被告於偵查中已供承：黃慶發於臺北市○○區○○路的山
    區交予伊，他死前將這些手槍、子彈送給伊，伊拿到這些手
    槍、子彈後埋在南港山區，一直到昨天晚上才去挖出來等語
    （見偵查卷第58頁）；又稱：伊在南港舊庄的山區取得扣案
    槍枝，取得後也是埋在南港山區等語（見偵查卷第67頁），
    是被告於原審法院訊問時始改稱上情，應非真實，不足採信
    。本案事證明確，被告之犯行洵堪認定，應依法論科。
三、被告行為後，刑法業於94年2月2日修正公布、95年7月1日施
    行，其中第2條第1項「行為後法律有變更者，適用行為時之
    法律。但行為後之法律有利於行為人者，適用最有利於行為
    人之法律」之規定，係規範行為後法律變更所生新、舊法律
    比較適用之準據法，並非刑法實體法律，自不生行為後法律
    變更之比較適用問題，故刑法修正施行後，應適用該修正後
    之第2條第1項之規定，依「從舊、從輕」之原則比較新、舊
    法律之適用；又比較新舊法時，應就罪刑有關之共犯、未遂
    犯、想像競合犯、牽連犯、連續犯、結合犯，以及累犯加重
    、自首減輕暨其他法定加減原因（如身分加減）與加減例等
    一切情形，綜其全部罪刑之結果而為比較後，再適用有利於
    行為人之法律處斷，而不得一部割裂分別適用不同之新、舊
    法（最高法院24年上字第4634號、29年上字第964號判例意
    旨及最高法院95年度第8次刑事庭會議決議參照）。經查：
    (一)關於罰金刑：槍砲彈藥刀械管制條例第7條第4項之罪，
        法定刑應併科新臺幣一千萬元以下罰金，同條例第8條
        第4項之罪，法定刑應併科新臺幣七百萬元以下罰金，
        同條例第12條第4項之罪，法定刑應併科新臺幣三百萬
        元以下罰金，依被告行為時之修正前刑法第33條第5款
        規定：「主刑之種類如左：五、罰金：一元（指銀元）
        以上。」，惟被告行為後施行之新法第33條第5款規定
        ：「主刑之種類如下：五、罰金：新臺幣一千元以上，
        以百元計算之。」，經比較修正前後關於科處罰金刑之
        最低刑度規定，自應以被告行為時之修正前法律較有利
        於被告。
    (二)關於自首：被告行為時，刑法第62條規定：「對於未發
        覺之罪自首而受裁判者，減輕其刑。但有特別規定者，
        依其規定。」，惟被告行為後上開條文已修正為：「對
        於未發覺之罪自首而受裁判者，得減輕其刑。但有特別
        規定者，依其規定。」，即被告如符合自首要件，依修
        正前刑法之規定，必減輕其刑，然依修正後刑法之規定
        ，法院仍得裁量是否減輕其刑，自應以被告行為時即修
        正前刑法第62條之規定較有利於被告。
    (三)關於易服勞役之折算標準：查被告行為時之修正前刑法
        第42條第2項前段規定：「易服勞役以一元（指銀元）
        以上三元以下折算一日。」，該規定之數額，並依被告
        行為時之罰金罰鍰提高標準條例第2條前段之規定，將
        其原定數額提高為一百倍折算一日，即依被告行為時之
        法律，其易服勞役之折算標準，應以銀元一百元（即新
        臺幣三百元）以上三百元（即新臺幣九百元）以下折算
        一日，惟被告行為後施行之新法第42條第3項前段規定
        ：「易服勞役以新台幣一千元、二千元或三千元折算一
        日。」，經比較修正前後之易服勞役折算標準之規定，
        自應以修正後之法律較有利於被告。
    (四)綜上，本件經綜合觀察全部罪刑比較之結果，應分別適
        用修正前或修正後之法律，對被告較為有利。
四、論罪科刑：
    (一)核被告甲○○持有捷克CZ廠75型口徑9mm制式半自動手
        槍（槍枝管制編號：0000000000號）之所為，係犯槍砲
        彈藥刀械管制條例第7條第4項之未經許可持有手槍罪；
        其持有仿FN廠1910型半自動改造手槍（槍枝管制編號：
        0000000000號）之所為，係犯同條例第8條第4項之未經
        許可持有可發射子彈具有殺傷力之槍枝罪；其持有扣案
        9mm制式子彈及7.62mm制式子彈之所為，係犯同條例第1
        2條第4項未經許可持有子彈罪。被告以一行為同時觸犯
        上開未經許可持有手槍罪、未經許可持有可發射子彈具
        有殺傷力之槍枝罪及未經許可持有子彈罪等三罪名，為
        想像競合犯，應依刑法第55條規定，從一重之未經許可
        持有手槍罪處斷。被告有如事實欄所載前科執行情形，
        此有本院被告前案紀錄表一份在卷可憑，其於前案有期
        徒刑執行完畢後，故意再犯有期徒刑以上之本罪，為累
        犯，應依刑法第47條第1項之規定加重其刑（因被告為
        故意犯，故不論依修正前之刑法第47條，或修正後之刑
        法第47條第1項之規定，均構成累犯，對被告而言亦無
        有利或不利之情形，故毋庸比較而逕行適用修正後之相
        關規定）。
    (二)按刑法第62條所謂「發覺」，係指有偵查犯罪職權之公
        務員已知悉犯罪事實與犯罪之人而言，而所謂未發覺之
        罪，固非以有偵查犯罪職權之機關或人員確知其人犯罪
        無誤為必要，而於對其發生嫌疑時，即得謂為已發覺，
        但此項對犯人之嫌疑，仍須有確切之根據得為合理之可
        疑者始足當之，若單純主觀上之懷疑，要不得謂為已發
        生嫌疑，最高法院85年度台上字第4908號判決參照。本
        件查獲之員警即台北縣政府警察局汐止分局汐止派出所
        長吳榮基於本院審理中證述：本案是被害人陳至剛之父
        至派出所報案，說其子與人談判，其子說對方有槍，雙
        方約定於查獲現場交付現金，伊請報案人先赴約，伊調
        派警力隨後就到，查獲前警方不知對方是誰，槍枝線報
        是伊在調派警力時跟同仁講的等情（見原審法院95年11
        月1日審判筆錄第3頁至第4頁），核與其餘查獲員警林
        軒漢、廖建凱、鄭子健、王睿賢等人於原審法院審理中
        證述：是所長吳榮基告知渠等報案人提到對方有槍枝等
        情相符（見原審法院96年1月2日審判筆錄第3至第16頁
        ），證人廖健凱並證述：「（提示偵卷第11頁到第13頁
        被害人陳至剛筆錄並告以要旨）為何警訊筆錄陳至剛都
        沒有提到對方有帶槍﹖）他說有可能有帶槍，不是很確
        定。」，其與證人鄭子健並均證述：所長並未提到可能
        是哪一個人或特定對象持有槍械等語（均見原審法院96
        年1月2日審判筆錄第7頁、第11頁），足見上開員警於
        查獲本案槍、彈前，對於被告等人是否持有槍械乙節，
        尚無法確認，僅是懷疑談判現場有人持槍前往，至於究
        係何人持有槍械，更屬無從查知；再至現場查獲狀況，
        證人廖建凱證述：「我們到時看到黑色奧迪的車子，我
        們就過去，我們看到車上有二人，一個在駕駛座，一個
        在副駕駛座，我們就勒令他們熄火，把鑰匙拿起來，並
        請他們下車蹲在地上，駕駛身上沒有帶東西，副駕駛身
        上有帶包包，我請他下車蹲在地上，現場已經被控制住
        了，副駕駛座的那位先生說他袋子有東西，他叫我們不
        要開槍，因為我們當時已經將槍拿出來了，那個人將袋
        子打開，我們就看到裡面有槍。（坐在副駕駛座的人是
        否是在庭被告？）好像是。（是你們要他打開袋子，還
        是他自己打開？）場面已經被我們控制住了，他自己打
        開的。」（見原審法院96年1月2日審判筆錄第7頁）。
        核與被告供稱：警員問伊有無帶違禁物時，伊說有帶槍
        枝，即主動打開背包，把背包裡面的槍枝、子彈倒出來
        等情大致相符，證人廖建凱並證述：「（被告下車當時
        身上背包包，可否判斷包包裡面有東西？）沒有辦法，
        那是不透明的包包。（可否從外型上看出裡面放有長型
        的器具？）沒有辦法。（可否從外型上看出裡面是有重
        量的東西？）沒有辦法。（你或是你們同仁有無人去拍
        打背包？）我不清楚。（當你看到被告背包包時，有無
        懷疑背包裡面有槍枝？）沒有，我當時判斷槍枝在車上
        。」（見原審法院96年1月2日審判筆錄第8頁、第9頁）
        ，是依證人廖健凱所證，本件槍、彈不僅是被告主動打
        開背包出示，且在被告主動出示前，尚無法依現場狀況
        研判被告持有槍、彈；至於證人吳榮基雖證述：「盤查
        過程我們請被告及其他兩人下車，我看到被告甲○○斜
        背一個背包，看起來是有重量的樣子，而且我們就用手
        去輕拍，覺得是槍體的硬物，我們就拔槍警戒，而且請
        被告打開他的包包，發現背包裡面有槍。」等語（見原
        審法院95年11月1日審判筆錄第4頁），然其證述之查獲
        過程，已與證人廖建凱前開所證不符，且廖建凱更證述
        ：伊沒有印象聽到所長要他們將東西拿出來等語（見原
        審法院96年1月2日審判筆錄13頁）；而另位在場查獲之
        員警即證人鄭子建雖證述：「所長說有得到線報，知道
        有槍，你們要不要自己拿出來，被告就配合將包包打開
        ，看到裡面有二把槍。」、「所長是對著被告2人一起
        說把身上的槍交出來」等語（見原審法院96年1月2日審
        判筆錄第10頁、第11頁），然此又與吳榮基前開證述是
        輕拍被告背包後覺得是槍體硬物，始要求被告將背包打
        開乙節不符，是證人吳榮基所證是否與事實相符，已屬
        存疑；況證人鄭子建嗣又證述；伊無法確認被告是主動
        交出槍枝還是應所長要求交槍等語（見原審法院96年1
        月2日審判筆錄第11頁）。衡情，本件案發迄今近一年
        ，員警或因承辦案件過多或因時隔已久，致個人記憶有
        誤，此應屬常情，而證人廖建凱所證既核與被告所供相
        符，應認被告所供上情尚非憑空捏造之不實陳述，至於
        員警吳榮基所證因與其他員警之證詞有不符之處，尚難
        遽然採信據為不利於被告之認定。是本件查獲員警在不
        知被告與蕭智元、黃冠儒、王丁泰、王柏傑、林文勇、
        蕭智聰等人是否確實持有槍械，且亦不知係其中何人持
        有槍械之情況下，在無確切之根據得為合理之可疑前，
        由被告主動交出扣案手槍、子彈，並接受員警之調查，
        應認其符合刑法第62條自首之規定，應依修正前之相關
        規定減輕其刑，並與累犯規定先加後減之。
五、原審同此事實認定，依槍砲彈藥刀械管制條例第7條第4項、
    第8條第4項、第12條第4項，刑法第2條第1項、第11條前段
    、第55條、第47條第1項、第42條第3項、第62條前段（修正
    前）之規定，審酌被告犯罪之動機、手段、擁槍自重而嚴重
    影響社會治安，且持有之槍枝、子彈數量非少，本應予重處
    ，然念其犯後坦承犯行，深表悔悟等一切情狀，量處有期徒
    刑三年十月，併科罰金新台幣拾萬元，並就罰金部分依刑法
    第42條第3項之規定，諭知易服勞役之折算標準以新台幣二
    千元折算一日，扣案之捷克CZ廠75型口徑9mm制式半自動手
    槍（槍枝管制編號：0000000000號）1枝、仿FN廠1910型半
    自動改造手槍（槍枝管制編號：0000000000號）1枝、9mm制
    式子彈8顆及7.62mm制式子彈7顆，因屬違禁物，依刑法第38
    條第1項第1款之規定宣告沒收，至於上開業經試射之9mm制
    式子彈3顆，因試射後之子彈已不具有子彈之完整結構，且
    已失去其效能，而不具殺傷力，所遺留之彈頭及彈殼，非屬
    違禁物，又非被告所有供犯罪所用之物，爰不併予宣告沒收
    。其認事用法，核無違誤，量刑亦甚妥適。被告上訴，請求
    輕判，並未具體指摘原判決有何不當或量刑有何過重情形，
    其上訴核無理由，應該駁回。
據上論斷，應依刑事訴訟法第368條，判決如主文。
本案經檢察官鄭富銘到庭執行職務。
中　　華　　民　　國　　96　　年　　6 　　月　　29　　日
　　　　　　　　　刑事第十二庭  審判長法　官  蔡永昌
　　　　　　　　　　　　　　　　　    法　官  王梅英
　　　　　　　 　 　　　　　　　　　　法　官  陳榮和
以上正本證明與原本無異。
如不服本判決，應於收受送達後十日內向本院提出上訴書狀，其
未敘述上訴之理由者並得於提起上訴後十日內向本院補提理由書
（均須按他造當事人之人數附繕本）。
                                      書記官  劉麗芬
中　　華　　民　　國　　96　　年　　7 　　月　 　2　　日
附錄本案論罪科刑法條全文：
槍砲彈藥刀械管制條例第7條第4項
未經許可，持有、寄藏或意圖販賣而陳列第一項所列槍砲、彈藥
者，處五年以上有期徒刑，併科新台幣一千萬元以下罰金。
槍砲彈藥刀械管制條例第8條第4項
未經許可，持有、寄藏或意圖販賣而陳列第一項所列槍枝者，處
三年以上十年以下有期徒刑，併科新臺幣七百萬元以下罰金。
槍砲彈藥刀械管制條例第12條第4項
未經許可，持有、寄藏或意圖販賣而陳列子彈者，處五年以下有
期徒刑，併科新台幣三百萬元以下罰金。
